【裁判字號】    89,交上易,1292
【裁判日期】    890921
【裁判案由】    公共危險
【裁判全文】
臺灣高等法院臺南分院刑事判決          八十九年度交上易字第一二九二號    Ｇ
      上  訴  人  臺灣雲林地方法院檢察署檢察官
      被      告  甲  ○  ○
右上訴人因被告公共危險案件，不服臺灣雲林地方法院八十九年度交易字第七六號中
華民國八十九年五月三十日第一審判決（起訴案號：臺灣雲林地方法院檢察署八十九
年度偵字第九八二號），提起上訴，本院判決如左：
      主      文
上訴駁回。
      理      由
一、公訴意旨略以：甲○○明知飲酒後依法不得駕駛車輛，竟於民國 (下同）八十九
    年二月二十三日凌晨四時許，於飲酒後其酒精濃度呼氣量已達每公升○‧三五毫
    克，已至不能安全駕駛動力交通工具之程度，竟仍駕ＨＲ─九四八號營業大貨車
    行駛於道路，嗣於同日凌晨五時五十三分許在國道一號南向二四一公里處，與乙
    ○○所駕駛之ＡＧ─三三六號營業大客車發生擦撞，警方據報前往處理時查獲，
    因認被告涉有刑法第一百八十五條之三公共危險罪嫌云云。
二、按犯罪事實應依證據認定之，無證據不得推定其犯罪事實」；「不能證明被告犯
    罪者，應諭知無罪之判決，刑事訴訟法第一百五十四條、第三百零一條第一項前
    段分別定有明文。所謂認定犯罪事實之證據，係指足以認定被告確有犯罪行為之
    積極證據而言，該項證據自須適合於被告犯罪事實認定，始得採為斷罪資料，最
    高法院亦著有二十九年度上字第三一○五號判例足資參照。
三、訊據被告甲○○雖供承飲酒後於八十九年二月二十三日凌晨四時許，駕駛上開營
    業用大貨車行駛之事實，惟堅決否認有公共危險犯行，辯稱：伊雖有喝酒，但未
    達酒醉程度，仍能安全駕駛，前揭車禍事故之發生應與飲酒無涉等語。
四、按刑法第一百八十五條之三規定所謂「不能安全駕駛」，係抽象危險犯，雖不以
    發生具體危險為必要，仍須依個別案件就駕駛人體質、酒精留存再駕駛人身上有
    無影響其駕駛能力，以研判是否已達「不能安全駕駛」，經參考德國、美國之認
    定標準，對於酒精濃度吐氣已達每公升○．五五毫克（○．五五ＭＧ／Ｌ）以上
    者，因其肇事率為一般正常人之十倍，即認為已達不能安全駕車之標準，有法務
    部八十八年五月十八日法八八檢字第○○一六六九號函足憑。準此，駕駛人於飲
    酒後其吐氣所含酒精成份為每公升○‧五五毫克以上時，固得認為已達不能安全
    駕車之標準，若係在該數值以下者，必須輔以其他客觀事實而得作為「不能安全
    駕駛」之判斷時，始得依刑法第一百八十五條之三之規定予以處罰。
五、查本件被告於八十九年二月二十三日凌晨五時五十三分許發生車禍為警查獲時，
    經警對被告施以酒精測試，測得其口中吐氣所含酒精濃度達每公升○．三五毫克
    ，有卷附之酒精測試表一紙在卷可稽，為被告自承在卷。而依法務部法醫研究所
    八十七年十二月七日法醫所八七文理字○六一一號函文所示，血中酒精濃度每小
    時酒精零級代謝率為百分之○．○一至○．○一五（Ｗ／Ｖ），則被告於八十九
    年二月二十三日凌晨五時五十三分許，所測得之被告吐氣所含酒精濃度，回溯二
    個小時，即被告飲酒後於八十九年二月二十三日凌晨四時許，開始駕駛上開營業
    用小客車之時，可知被告於八十九年二月二十三日凌晨四時許飲酒後駕車時，其
    口中吐氣所含酒精成分僅為每公升○．四五毫克（換算成血液中酒精濃度為每百
    毫升九○毫克），顯然尚未達前揭認定不能安全駕駛之標準。
六、被告於原審調查時辯稱：「伊未達酒醉程度，尚能安全駕駛」等語，而證人即現
    場處理警員楊清訓亦證稱：「事故後，發現他（被告）酒味很重，就當場做酒精
    測試，結果測出他的酒精濃度值為每公升○‧三五毫克，他自己說他在當日凌晨
    四時左右在台中喝威士比酒約一百ＣＣ是自己喝的，喝完約三、四分鐘後他就開
    車上路，被告肇事經查獲當時反應良好、對答流利，身體動作反應都良好，沒有
    走路歪斜或其他酒醉現象」（見原審八十九年五月四日訊問筆錄）等語，觀諸證
    人楊清訓所述被告為警查獲後之客觀情狀，亦難認被告於駕駛上開營業用大貨車
    時，已達不能安全駕駛之狀態。
七、至被告雖於前揭時、地與乙○○所駕駛車號ＡＧ─三三六號營業大客車發生擦撞
    ，惟被告供稱：「伊原係行駛於外側車道，因前車車速較慢，而欲超越前車，變
    換車道至內側車道，嗣因距離不夠，遂急踩煞車，但因車輪鎖死，車身打滑，偏
    至內側車道，致車頭左側與內側車道之前車右側後方發生擦撞」等語（見警訊卷
    第三頁、原審八十九年五月四日訊問筆錄、八十九年五月二十三日審判筆錄），
    核與證人即與被告車輛發生擦撞之車主乙○○於警訊中供述右揭車禍事故發生之
    情節相符，按「行為人飲酒後呼氣酒精濃度若達每公升○．五毫克時，反應較慢
    ，感覺減低，影響駕駛」等節，有行政院國軍退除役官兵輔導委員會台北榮民總
    醫院八十八年八月五日（八八）北總內字第二六八六八號函示在卷足按，而被告
    於八十九年五月二十三日凌晨四時許，駕駛上開營業用小貨車時，其飲酒後呼氣
    酒精濃度，僅達每公升○．四五毫克，亦低於上開函文所示足以影響駕駛之每公
    升○．五毫克，是上開車禍事故之發生，應係因被告疏於注意車前狀況，且未隨
    時採取必要之安全措施所致，難認與被告飲酒後不能安全駕駛有何關連。
五、綜上所述，被告酒後呼氣酒精濃度，僅達每公升○‧四五毫克，未逾每公升○‧
    五五毫克（○‧五五ＭＧ／Ｌ），顯無酒後不能安全駕駛之情事；此外復查無其
    他積極證據，足資證明被告確有不能安全駕駛之犯行，原審以不能證明被告犯罪
    ，為被告無罪之諭知。本院經核原判決認事用法，並無違誤，檢察官上訴意旨，
    指摘原判決不當，非有理由，應予駁回。
據上論結，應依刑事訴訟法第三百六十八條，判決如主文。
本案經檢察官羅清溪到庭執行職務。
中    華    民    國      八十九      年      九      月      二十一    日
                                  臺灣高等法院臺南分院刑事第五庭
                                      審判長法官  茆    臺    雲
                                            法官  蔡    長    林
                                            法官  曾    平    杉
右正本證明與原本無異。
如不服本判決，應於判決送達後十日內向本院提出上訴狀，其未敘述理由者並應於提
出上訴狀後十日內向本院補提理由書（應附繕本)。
                                      法院書記官  黃    全    忠
中    華    民    國      八十九      年      九      月      二十五    日


司法院資訊處製作；財團法人民間司法改革基金會備份。
